【裁判字號】    97,上訴,2970
【裁判日期】    971230
【裁判案由】    偽造文書等
【裁判全文】
臺灣高等法院臺中分院刑事判決        97年度上訴字第2970號
上  訴  人
即  被  告  乙○○
上列上訴人因偽造文書等案件，不服臺灣彰化地方法院97年度訴
字第1785號中華民國97年11月5日第一審判決（起訴案號：臺灣
彰化地方法院檢察署96年度偵字第10002號），提起上訴，本院
判決如下：
    主  文
上訴駁回。
    事  實
一、乙○○前於民國（下同）93年間，因竊盜案件，經本院以93
    年度上易字第1082號判決判處有期徒刑1年2月確定，又因竊
    盜案件，經臺灣苗栗地方法院以93年度易字第569號判決判
    處有期徒刑1年6月確定，上開案件並經定應執行刑為有期徒
    刑2年7月確定，入監執行後，於95年9月28日縮短刑期假釋
    出監付保護管束，於96年1月23日保護管束期滿未經撤銷假
    釋而視為執行完畢。詎仍不知悔改，知悉李湘鈴（已歿，另
    經檢察官為不起訴之處分）於96年10月6日13時30分許渠等
    至彰化縣永靖鄉○○路27號「興農生鮮超市」購物離去之際
    ，在該超市旁停車場地上拾得丙○○所有之皮包1只（內有
    丙○○所有之身分證1張、健保卡1張、駕駛執照2張、提款
    卡2張及信用卡5張）並據為己有，(一)仍與李湘鈴共同基於意
    圖為自己不法所有之詐欺取財犯意聯絡，於96年10月6日13
    時49分許，駕駛登記為乙○○所有之車牌號碼6752- SK 自
    小客車搭載李湘鈴至彰化縣永靖鄉○○路○段312號「金牌加
    油站」加油，並持丙○○所有之中國信託商業銀行（下稱中
    國信託銀行）信用卡1張（卡號：0000000000000000號）刷
    卡消費（此筆消費之簽帳單免簽名），致使不知情之加油站
    人員陷於錯誤，交付價值新臺幣（下同）570元之油品加入
    車牌號碼6752- SK自用小客車內。(二)復與李湘鈴共同基於行
    使偽造私文書及意圖為自己不法所有之詐欺取財犯意聯絡，
    於96年10月6日14時許，共同前往彰化縣埔心鄉○○路319號
    大潤發2樓之「行家珠寶」，2人在櫃臺前挑選金飾後，推由
    李湘鈴於附表編號1至3所示時間，持前開丙○○所有如附表
    所示編號1至3之信用卡各1張，偽冒丙○○之名義刷卡消費
    ，並在信用卡簽帳單商店存根聯之持卡人簽名欄內接續偽造
    「丙○○」之署名各1枚（均僅在簽帳單商店存根聯偽造「
    丙○○」之署名1枚，顧客存根聯則無），表示係丙○○本
    人在該特約商店簽帳消費之事項及金額，特約商店並得據以
    向銀行請款，再由銀行轉向丙○○請款之意，而偽造該私文
    書後，將偽造之簽帳單交付該特約商店即「行家珠寶」店員
    而行使之，致該店店員陷於錯誤而交付渠等所購之金項鍊1
    條及金戒指2枚等物，而以此方式詐得總計44,532元之財物
    （盜刷之時間、信用卡、金額、偽造之署押詳如附表所示）
    ，並由中國信託商業銀行、臺灣中小企業銀行墊付前開消費
    款，足生損害於丙○○、前開「行家珠寶行」特約商店、中
    國信託商業銀行及臺灣中小企業銀行。乙○○與李湘鈴共同
    詐得上開金飾後，旋由乙○○駕駛前揭自小客車搭載李湘鈴
    前往臺中市某處之跳蚤市場變賣取得27,000元現金，復駕車
    搭載李湘鈴至彰化縣員林鎮○○街141巷7弄空地將丙○○所
    有之小皮包1只及內含之身分證1張、健保卡1張、駕駛執照2
    張、提款卡2張及信用卡5張丟棄在該處。嗣因丙○○接獲發
    卡銀行傳送之刷卡消費簡訊通知，始察覺有異而報警處理，
    為警循線查獲乙○○、李湘鈴，並由乙○○、李湘鈴帶同警
    員於上開棄置地點起出丙○○所有之小皮包1只及內含之身
    分證1張、健保卡1張、駕駛執照2張、提款卡2張及信用卡5
    張等物（均已發還丙○○）。
二、案經彰化縣警察局員林分局報告臺灣彰化地方法院檢察署檢
    察官偵查起訴。
    理  由
一、本件有關以下所引用被告以外之人於審判外之言詞或書面陳
    述，而不符合刑事訴訟法第159條之1至第159條之4之規定者
    ，業經公訴人及被告於本院明示同意作為證據，且均經本院
    於審理時當庭直接提示而為合法之調查，公訴人、被告均未
    於言詞辯論終結前聲明異議，本院審酌前開證據作成或取得
    之狀況，並無非法或不當取證之情事，且亦無顯不可信之情
    況，故認為適當而均得以作為證據，是前開證據依刑事訴訟
    法第159條之5之規定，均具有證據能力，先予敘明。
二、訊據上訴人即被告（以下簡稱被告）乙○○固坦認其與李湘
    鈴有於上開時、地，持信用卡刷卡簽帳消費取得上開財物，
    惟矢口否認有何詐欺取財及行使偽造私文書犯行，辯稱：刷
    卡消費均是李湘鈴在簽帳單上簽名，其不知李湘鈴係盜刷丙
    ○○之信用卡並在簽帳單上偽造「丙○○」之署名，渠等購
    買金飾後，其確有駕車搭載李湘鈴至臺中市某處跳蚤市場，
    李湘鈴表示要辦事便獨自下車，之後其駕車搭載李湘鈴行經
    彰化縣員林鎮○○街141巷7弄空地，李湘鈴即將車窗搖下丟
    棄物品，其詢問李湘鈴丟棄何物後，李湘鈴始告知其拾得丙
    ○○所有皮包一事云云。惟查，上開事實，業據證人李湘鈴
    於警詢時證述綦詳，並經證人即被害人丙○○於警詢時證述
    明確，並有贓物認領保管單1紙、被害人丙○○所有前揭證
    件、提款卡及信用卡影本各1份、查獲照片3張、監視錄影畫
    面翻拍照片4張及信用卡簽帳單影本3紙在卷可稽。至被告雖
    以前揭情詞置辯，然衡諸證人即共犯李湘鈴業於警詢時證稱
    ：「（妳和乙○○盜刷信用卡所購買的東西在何處？盜刷被
    害人信用卡所得財物作何用途？）加油部分是加在6752-SK
    號自小客車使用，金項鍊1條及金戒指2枚是我和乙○○一起
    拿到臺中市跳蚤市場變賣，變賣現金27,000元整，變賣後將
    錢拿去還借款，已經全部用掉了。」、「（妳和乙○○持被
    害人信用卡盜刷購物是何人提議？何人購物簽名？）是我提
    議要盜刷被害人信用卡，我和乙○○一起用被害人信用卡盜
    刷，購物是我簽名的，我是簽被害人丙○○。」等語（見偵
    卷第4頁至第5頁），於偵查中稱：「（問：妳在刷卡時乙○
    ○是否在場？）有」等語（見偵卷第55頁），苟如被告所言
    其均不知情，則李湘鈴何以為前揭與被告一起盜刷、一起變
    賣所購之物等陳述？且既為李湘鈴刷卡，何以加入被告供承
    登記為其所有之車牌號碼6752-SK號自小客車內（見本院卷
    第34頁背面），參以被告於警詢時供稱其與李湘鈴是朋友關
    係，目前同住在一起，工作也一起，沒有仇恨或金錢糾紛等
    語，及於原審審理時供稱其與李湘鈴係在臺中女子監獄執行
    時結識，進而成為情侶，於出監後之95年12月1日見面即持
    續交往且同住，96年2月14日西洋情人節有一同拍攝結婚照
    等語在卷，益徵被告與李湘鈴關係匪淺、感情深厚，被告對
    於李湘鈴之經濟狀況應知之甚詳，而觀諸原審依被告聲請向
    中華郵政股份有限公司及聯邦商業銀行股份有限公司函調之
    李湘鈴所有帳戶之交易明細內容，李湘鈴所申設之二林郵局
    帳戶（局號：0000000、帳號：0000000）於96年8月17日時
    存款餘額僅剩50元，直至96年11月24日始有3,000元存入，
    至李湘鈴所有之聯邦商業銀行員林分行帳戶，於96年10月1
    日之存款餘額僅有1,334元，直至同年月12日始有被告匯款
    之7,000元存入，此有中華郵政股份有限公司97年10月13日
    儲字第09700753 60號函及聯邦商業銀行員林分行97年10月
    14日（九十七）聯員林字第464號函所檢附之交易明細資料
    附卷可考，足見李湘鈴於案發當時之經濟狀況不佳，況被告
    於偵查中亦供稱：「（興農盜刷那件是否李湘鈴偷的？）李
    湘鈴說是撿到的，李湘鈴拿到錢就說要還給朋友，李湘鈴因
    為沒有錢也在臺中犯了很多竊盜案等語在卷（見偵查卷第67
    頁），則被告就李湘鈴於上開時、地一次刷卡購買價值
    44,532 元金飾之舉動，豈有毫不懷疑之理？酌以依卷附96
    年10月6日14時28分許「行家珠寶」監視錄影畫面及同日14
    時45分許上址「大潤發」賣場1樓出入口監視錄影畫面翻拍
    照片，顯見被告與李湘鈴形影不離，而被告與李湘鈴皆供稱
    ：李湘鈴刷卡時，被告均在場等語屬實，則被告就李湘鈴在
    上開「行家珠寶」接續以附表編號1至3所示3張不同之信用
    卡刷卡結帳之行為（依附表簽帳單所示可知刷卡消費時間長
    達13分鐘以上）及在附表所示3張簽帳單上接續簽署「丙○
    ○」之姓名乙節，更難謂為不知。又被告既已自承開車搭載
    李湘鈴前往上址「行家珠寶」刷卡購買金飾，旋於購買金飾
    後駕車搭載李湘鈴遠赴臺中跳蚤市場，復隨即駕車搭載李湘
    鈴返回彰化，途中李湘鈴並將被害人之上開皮包丟棄等情，
    以被告與李湘鈴關係之密切，被告豈有僅充當司機而對李湘
    鈴購買金飾之目的、如何付款及何以於購物後隨即前往臺中
    市等細節均未留意、過問之理？綜合上情相互以觀，李湘鈴
    於上開時、地拾得被害人所有之皮包後，被告旋駕車搭載李
    湘鈴分至上開地點刷卡加油並加入被告所駕駛之上開自用小
    客車內並推由李湘鈴刷卡簽帳購買金飾後，又隨即駕車搭載
    李湘鈴前往變賣金飾，應係基於犯意聯絡而共同為之，被告
    辯稱其對李湘鈴盜刷被害人丙○○之信用卡乙節毫不知情云
    云，顯係事後卸責之詞，不足採信。被告與李湘鈴共同盜刷
    被害人丙○○之信用卡並在簽帳單上共同偽造「丙○○」之
    署名，向上述「金牌加油站」及「行家珠寶」等特約商店詐
    得前揭油品及金飾等物之犯行，洵堪認定，應予依法論科。
    至被告雖於原審準備程序時及本院審理時均聲請調閱「金牌
    加油站」及「行家珠寶」之監視錄影畫面，惟此部分已有監
    視錄影畫面翻拍照片附卷可參，業如前述，且上開李湘鈴於
    偵查中亦稱：「（問：妳在刷卡時乙○○是否在場？）有」
    等語（見偵卷第55頁），本案事證已臻明確，被告之聲請，
    核無調查必要，併此敘明。
三、按持卡人於特約商店信用卡簽帳單上簽立署押，係表示該持
    卡人有在該特約商店消費簽帳單上所示之事項及金額之事實
    ，而特約商店可據以向約定之銀行請款，銀行再轉向持卡人
    請款之意，故如有偽簽他人署押於信用卡簽帳單者，自足以
    生損害於他人，應成立偽造私文書罪（最高法院91年度臺上
    字第2550號裁判要旨可參）。是核被告所為，就事實欄一(一)
    部分，係犯刑法第339條第1項詐欺取財罪；就事實欄一(二)部
    分，係犯刑法第216條、第210條之行使偽造私文書罪及同法
    第339條第1項之詐欺取財罪。被告與李湘玲就上開事實欄一
    (一)、(二)之犯行，均有犯意聯絡及行為分擔，為共同正犯。又
    被告推由李湘鈴於附表所示簽帳單上偽造署名之行為，係偽
    造私文書之階段行為；而其偽造私文書後復持以行使，偽造
    私文書之低度行為，為行使之高度行為所吸收，均不另論罪
    。被告推由李湘鈴在附表所示3紙簽帳單偽造「丙○○」署
    名進而行使之3次行使偽造私文書行為，時間密接、地點相
    同，各舉動之獨立性極為薄弱，依一般社會健全觀念，難以
    強行分離，顯係基於單一盜刷信用卡之犯意接續所為，應僅
    論以一行使偽造私文書罪。被告以一盜刷信用卡購物之行為
    ，同時觸犯行使偽造私文書及詐欺取財罪，係以一行為同時
    觸犯2罪名，應依刑法第55條之規定，從一重以行使偽造私
    文書罪處斷。又被告所犯事實欄一(一)詐欺取財罪及事實欄一
    (二)行使偽造私文書罪2罪間，犯意各別，行為互殊，應予分
    論併罰。被告前於93年間，因竊盜案件，經本院以93年度上
    易字第1082號判決判處有期徒刑1年2月確定，又因竊盜案件
    ，經臺灣苗栗地方法院以93年度易字第569號判決判處有期
    徒刑1年6月確定，上開案件並經定應執行刑為有期徒刑2年7
    月確定，入監執行後，於95年9月28日縮短刑期假釋出監付
    保護管束，於96年1月23日保護管束期滿未經撤銷假釋而視
    為執行完畢，有臺灣彰化地方法院檢察署刑案資料查註紀錄
    表、臺灣高等法院被告前案紀錄表各1份在卷可考，其於5年
    以內故意再犯本件有期徒刑以上之2罪，均為累犯，應各依
    刑法第47條第1項之規定加重其刑。原審判決依刑法第28條
    、第216條、第210條、第339條第1項、第55條、第47條第1
    項、第51 條第5款、第41條第1項前段、第219條，刑法施行
    法第1條之1之規定，並審酌信用卡乃現代社會普遍而重要之
    交易工具，並有促進經濟、市場之功效，其運作之良窳則端
    賴社會之信任，被告竟圖以冒名偽簽信用卡消費等不法方式
    ，資以滿足個人私慾，已相當程度造成此項信任之破壞，妨
    礙金融交易秩序，並審酌其素行非佳暨其犯罪之動機、目的
    、手段、所生之危害等一切情狀，分別量處被告拘役二十日
    、有期徒刑三月，並均諭知易科罰金之折算標準，且認如附
    表所示信用卡簽帳單商店存根聯上「丙○○」之署名各1 枚
    （總計3枚），既係偽造，應均依刑法第219條之規定，宣告
    沒收，另認該3紙簽帳單商店存根聯，因業已交由特約商店
    收執，非被告所有，爰不另為沒收之宣告，其認事用法均無
    不當，量刑亦稱妥適。被告上訴主張本件純係李湘鈴個人所
    為，且李湘鈴之存款，尚有存放於其雙胞胎兒子蔡智瑋、蔡
    智豪兩兄弟郵局帳戶內，有調取之必要，伊並非共犯等語，
    指摘原審判決不當，惟查：如前所述，李湘鈴對於被告知悉
    信用卡之來源，且與被告一起前往購物刷卡，並將油品加入
    被告所駕駛之自用小客車，被告辯稱信用卡來源不知情，且
    不知李湘鈴盜刷，顯非可採，又李湘鈴之存款，是否尚有存
    放於其雙胞胎兒子蔡智瑋、蔡智豪兩兄弟郵局帳戶內，與
    本件被告上開犯行之認定，並無何干係，本件認並無必要再
    予調取，附此敘明。綜上所述，原審因認被告罪證明確，予
    以論罪科刑，並無何不當之處，被告上開上訴所指，顯均無
    理由，應予駁回。
據上論斷，應依刑事訴訟法第368條，判決如主文。
本案經檢察官甲○○到庭執行職務。
中    華    民    國    97    年    12    月    30    日
            刑事第二庭      審判長法官  李  璋  鵬
                            法      官  胡  森  田
                            法      官  胡  忠  文
以上正本證明與原本無異。
詐欺部分不得上訴。
偽造文書部分得上訴。
如不服本判決應於收受送達後十日內，向本院提出上訴書狀，其
未敘述上訴理由者，並得於提起上訴後十日內向本院補提理由書
(均須按他造當事人之人數附繕本)「切勿逕送上級法院」。
                            書  記  官  陳  文  琴
中    華    民    國    97    年    12    月    30    日
附錄本案論罪科刑法條全文：
中華民國刑法第210條
（偽造變造私文書罪）
偽造、變造私文書，足以生損害於公眾或他人者，處 5 年以下有
期徒刑。
中華民國刑法第216條
（行使偽造變造或登載不實之文書罪）
行使第 210 條至第 215 條之文書者，依偽造、變造文書或登載
不實事項或使登載不實事項之規定處斷。
中華民國刑法第339條
（普通詐欺罪）
意圖為自己或第三人不法之所有，以詐術使人將本人或第三人之
物交付者，處5年以下有期徒刑、拘役或科或併科1千元以下罰金
。
以前項方法得財產上不法之利益或使第三人得之者，亦同。
前二項之未遂犯罰之。
附表：
┌──┬──────┬─────────────┬─────┬──────┐
│編號│ 犯罪時間   │   簽帳消費使用之信用卡   │ 刷卡金額 │偽造之署押  │
│    │ （民國）   │                          │（新臺幣）│            │
├──┼──────┼─────────────┼─────┼──────┤
│ 1  │96年10月6日 │中國信託商業銀行信用卡1張 │20,000元  │信用卡簽帳單│
│    │14時6分許   │（卡號：0000000000000000）│          │商店存根聯上│
│    │            │                          │          │偽造「丙○○│
│    │            │                          │          │」之署名1枚 │
├──┼──────┼─────────────┼─────┼──────┤
│ 2  │96年10月6日 │臺灣中小企業銀行信用卡1張 │14,372元  │信用卡簽帳單│
│    │14時8分許   │（卡號：0000000000000000）│          │商店存根聯上│
│    │            │                          │          │偽造「丙○○│
│    │            │                          │          │」之署名1枚 │
├──┼──────┼─────────────┼─────┼──────┤
│ 3  │96年10月6日 │中國信託商業銀行信用卡1張 │10,160元  │信用卡簽帳單│
│    │14時19分許  │（卡號：0000000000000000）│          │商店存根聯上│
│    │            │                          │          │偽造「丙○○│
│    │            │                          │          │」之署名1枚 │
└──┴──────┴─────────────┴─────┴──────┘


司法院資訊處製作；財團法人民間司法改革基金會備份。
